【裁判字號】    97,訴,1221
【裁判日期】    981113
【裁判案由】    偽造文書等
【裁判全文】
臺灣高雄地方法院刑事判決              97年度訴字第1221號
公  訴  人  臺灣高雄地方法院檢察署檢察官
被      告  甲○○
上列被告因偽造文書等案件，經檢察官提起公訴（96年度偵緝字
第3272號），本院判決如下：
    主  文
甲○○連續犯行使偽造私文書罪，處有期徒刑捌月，減為有期徒
刑肆月，如易科罰金，以銀元參佰元即新臺幣玖佰元折算壹日。
附表三所示信用卡申請書申請人及信用卡持卡人簽名欄偽造之「
丁○○」署押共肆枚，均沒收。
    事  實
一、甲○○與丁○○係朋友關係，竟基於行使偽造私文書及意圖
    為自己不法所有之詐欺取財之概括犯意，未經丁○○之同意
    或授權，利用丁○○借住其住處期間，將身分證件及存摺委
    託其保管之機會，連續於民國93年8 月間某日及同年8 月11
    日，先後冒用丁○○名義，在「上海商業儲蓄銀行」（下稱
    上海商銀）及「兆豐國際商業銀行」（下稱兆豐商銀）之信
    用卡申請書上「正卡申請人姓名」欄、「正卡申請人親簽」
    欄，各偽簽「丁○○」之署名1 枚，並在上開申請書上偽填
    丁○○之身分證字號及個人資料，偽造「丁○○」向上海商
    銀、兆豐商銀申請信用卡之私文書共2 份，以郵寄方式向上
    海商銀、兆豐商銀申請信用卡而行使，致上海商銀、兆豐商
    銀不知情之承辦人員陷於錯誤，誤認係丁○○本人欲申請信
    用卡使用，因而同意上開申請，先後於93年8 月17日、18日
    分別核發上海商銀信用卡（卡號：0000000000000000）及兆
    豐商銀信用卡（卡號：000000000000000 ）各1 張，郵寄予
    甲○○使用，均足生損害於丁○○及發卡銀行上海商銀、兆
    豐商銀對信用卡管理之正確性。甲○○於取得上開2 張信用
    卡後，分別於不詳時間、地點，在前開所取得亦屬私文書之
    信用卡背面簽名欄上，分別偽造「丁○○」之署押各1 枚，
    偽造「丁○○」名義之上開信用卡私文書共2 份，佯以表彰
    丁○○於信用卡有效期限內有權使用上開信用卡及供特約商
    店核對身分之證明後，分別持上開信用卡，連續於附表一、
    二所示之交易日期，冒用「丁○○」名義，先後前往附表一
    、二所示之特約商店刷卡消費，並分別交付該2 張信用卡，
    供各該特約商店服務人員在印錄機上刷卡辨識而行使，且連
    續於附表一、二所示各筆消費簽帳單上持卡人之簽名欄內，
    偽簽「丁○○」之署押各1 枚，佯以表彰丁○○本人持卡消
    費意思之私文書，再交付予各該特約商店之不知情店員而行
    使之，致使各該特約商店店員陷於錯誤，誤以為係丁○○本
    人消費購物，因而交付如附表一、二所示消費金額之財物，
    足生損害於丁○○及各該特約商店之權益。嗣95年9 月間因
    甲○○未繳納上海商銀刷卡消費金額共計新臺幣（下同）3
    萬6,499 元、未繳納兆豐商銀刷卡消費金額共計5 萬3,529
    元，經兆豐商銀向丁○○寄發存證信函催繳款項，丁○○與
    兆豐商銀聯絡後始知遭人冒辦兆豐商銀及上海商銀信用卡並
    遭盜刷消費，丁○○依信用卡申請書之填寫內容表示懷疑是
    遭甲○○冒辦，經上海商銀、兆豐商銀與甲○○聯絡後，甲○○於95年10月23日分別出具切結書予上海商銀、兆豐商銀
    ，承認使用丁○○名義申辦信用卡簽帳消費，願負清償責任
    ，始悉上情。
二、案經上海商銀、兆豐商銀及丁○○訴由臺灣高雄地方法院檢
    察署檢察官偵查起訴。
    理  由
壹、程序方面（證據能力之判斷）：
一、被告以外之人於審判外之陳述，雖不符刑事訴訟法第159 條
    之1 至第159 條之4 等4 條之規定（即傳聞法則例外得為證
    據之情形），而經當事人於審判程序同意作為證據，法院審
    酌該言詞陳述或書面陳述作成時之情況，認為適當者，亦得
    為證據；當事人、代理人或辯護人於法院調查證據時，知有
    第159 條第1 項不得為證據之情形，而未於言詞辯論終結前
    聲明異議者，視為有前項之同意，刑事訴訟法第159 條之5
    定有明文。查本件證人即告訴人丁○○、證人即上海商銀承
    辦人員丙○○、兆豐商銀承辦人員己○○於警詢時之陳述，
    及證人丙○○於偵查中提出之書面陳述，係被告以外之人於
    審判外之言詞及書面陳述。公訴人及被告就上開言詞及書面
    陳述於本院審理中，均未於言詞辯論終結前聲明異議，本院
    審認上開證據取得過程並無瑕疵，與待證事實具有關連性、
    證明力非明顯過低等情，均認為適當，可以作為本案之證據
    ，依刑事訴訟法第159 條之5 第2 項之規定，認上開言詞及
    書面陳述均具有證據能力。
二、按被告以外之人於偵查中向檢察官所為陳述，除顯有不可信
    之情況者外，得為證據，同法第159 條之1 第2 項定有明文
    。證人丙○○、己○○、丁○○、張麗琪於檢察官偵查中所
    為之陳述，業經具結而為證述，查無檢察官在偵查時有不法
    取供之情形，且證人丙○○業經本院行交互詰問程序，被告
    之對質詰問權已獲得保障，依上說明，上開證人於偵查中之
    證詞自均有證據能力。
貳、實體方面：
一、訊據被告甲○○對其有於95年10月23日分別簽具切結書予上
    海商銀、兆豐商銀，承諾清償上開信用卡消費欠款之事實固
    不爭執，惟矢口否認有何行使偽造私文書及詐欺取財犯行，
    辯稱：丁○○之信用卡不是伊申請，丁○○將證件交給伊後
    ，伊有交給其他朋友，伊不知是誰辦理信用卡，伊未在銀行
    承認有偽簽，伊當時會承諾無條件返還債務是因伊認為金額
    不多，可以幫丁○○還，惟簽完切結書償還第1 期款後，伊
    因生病沒有上班，而無法繼續還款云云。經查：
  (一)上海商銀、兆豐商銀先後於93年8 月間某日受理以郵寄方式
    申請核發信用卡，申請名義人為「丁○○」，並有檢附身分
    證影本及郵局存摺影本之財力證明文件，經審核後，上海商
    銀於93年8 月17日審核通過，核發卡號為0000000000000000
    信用卡1 張，兆豐商銀則於93年8 月18日審核通過，核發卡
    號為000000000000000 信用卡1 張。持卡人分別在上開上海
    商銀、兆豐商銀信用卡背面簽署「丁○○」之署押後，先後
    於附表一所示之交易日期，持上開上海商銀信用卡在附表一
    所示之特約商店共計刷卡消費3 萬6,499 元，先後於附表二
    所示之交易日期，持上開兆豐商銀信用卡在附表二所示之特
    約商店共計刷卡消費5 萬3,529 元等情，業據證人即上海商
    銀承辦人員丙○○於警詢、偵查時（見臺灣高雄地方法院檢
    察署96年度偵字第17835 號卷《下稱偵1 卷》第7 、58頁）
    及證人即兆豐商銀承辦人員己○○於警詢、偵查時（見偵1
    卷第10、57至58頁）證述在卷，並有信用卡申請書2 份、兆
    豐商銀信用卡疑似偽冒案件冒用明細、（上海商銀）交易明
    細表、證人丙○○於偵查中提出之書面陳述、兆豐商銀96年
    11月27日（96）兆銀卡字第0772號函及檢附丁○○新興郵局
    存摺影本、上海商銀96年11月21日上卡字第0960000150號函
    各1 份（見偵1 卷第21、22、25至28、65頁，臺灣高雄地方
    法院檢察署96年度偵緝字第3272號卷《下稱偵2 卷》第53、
    57頁，本院卷第36至38頁）在卷為憑。
  (二)本件上海商銀、兆豐商銀信用卡申請書均係被告未經丁○○
    同意，偽簽丁○○署押所偽造、行使，上開上海商銀、兆豐
    商銀信用卡核發後，係由被告分別持上開信用卡於附表一、
    二所示之交易時間、特約商店刷卡消費之事實，業據證人即
    告訴人丁○○於警詢時證稱：伊大概於95年底收到兆豐商銀
    寄發存證信函，才知悉有人以伊名義冒辦信用卡並盜刷消費
    ，且告知伊亦被冒辦上海商銀之信用卡，伊並寄發存證信函
    至兆豐商銀，及以電話聯繫上海商銀，聲明伊未向兆豐商銀
    、上海商銀申辦信用卡；伊大概於92至93年間曾跟甲○○因
    在醫院擔任看護工作而同住過，伊身分證曾寄放於甲○○處
    ，並曾請託甲○○之朋友幫忙申辦大眾銀行之信用卡，惟並
    未通過，那時伊身分證有被甲○○影印多份，故伊懷疑是甲○○所為等語（見偵1 卷第13頁），於偵查中證稱：伊與被
    告在高雄監獄中認識，與被告一起在臺北永和租過房子，伊
    等平分房租，被告冒用伊名義申請信用卡，且未經伊同意盜
    用伊之信用卡，本案上海商銀、兆豐商銀之信用卡申請書均
    非伊簽名，申請書上高雄市○○區○○路是被告男友之住處
    ，伊有去住過一陣子；伊身分證放在被告處至少有1 個月，
    身分證是被告男友載伊去辦的，伊僅同意被告用伊名義申辦
    大眾銀行信用卡，伊確定沒有同意辦其他銀行信用卡等語（
    見偵1 卷第57至58頁），否認有申辦上開上海銀行、兆豐銀
    行信用卡，及持上開信用卡刷卡消費之情事，並有丁○○簽
    具之聲明書2 紙及丁○○寄發予兆豐商銀（原中國國際商業
    銀行）之存證信函1 份附卷為佐（見偵1 卷第15至18頁）。
    而證人丙○○於警詢時證稱：上海商銀於95年10月17日接到
    持卡人丁○○來電否認申辦該行信用卡，該行即與丁○○聯
    絡，並確認信用卡申請書上之資料，惟丁○○指陳申請書上
    之居住地址高雄市○○區○○路20號5 樓之15係朋友甲○○
    住所，並指稱信用卡係渠朋友甲○○所申辦，申請書上之聯
    絡人為甲○○之男友俞利，並提供甲○○之聯絡電話予該行
    ，請該行與甲○○聯絡，經該行與甲○○聯絡後，甲○○坦
    承信用卡係她本人申辦，並承諾將償還所欠之款項，且簽立
    還款協議書，本行共遭盜刷3 萬6, 499元，扣除甲○○於95
    年12月8 日繳還6000元，尚損失2 萬5,048 元等語（見偵1
    卷第7 頁），於本院證稱：95年10月23日切結書是被告本人
    親簽，被告有承認她有冒用丁○○名義向伊銀行申請信用卡
    並開卡刷卡；通常伊會告訴客戶，簽了切結書，表示是經過
    他承認有冒用別人名義申請等語（見本院卷第92至95頁），
    及證人己○○於警詢時證稱：該行於93年8 月18日審核丁○○之信用卡申請書，核准並已發卡，信用卡送達高雄市○○
    區○○路20號5 樓之15，因款項未繳，該行催收人員以電話
    催收，惟持卡人丁○○皆無接聽電話，經該行寄發存證信函
    後，持卡人丁○○向該行反應未曾向該行申辦信用卡，經與
    銀行同業聯繫，發現他人冒用丁○○身分冒辦兆豐商銀及上
    海商銀信用卡，並指訴其曾經至朋友甲○○家居住，並將個
    人之身分證及存摺置放於甲○○住處，甲○○有與該行協議
    將分期償還所欠之款項，經該行核對申請書資料與付款同意
    書之簽字筆跡均相同，該行共遭盜刷5 萬3529元等語（見偵
    1 卷第10頁），均證述被告有承認冒用丁○○名義申請上開
    上海商銀、兆豐商銀信用卡，並盜刷如附表一、二所示消費
    款項。又被告所簽具之95年10月23日切結書2 紙上分別載明
    「本人甲○○身分證字號：Ｚ000000000，未經丁○○君（身
    分證字號：Ｚ000000000）之同意，擅自使用其名義向上海商
    業儲蓄銀行股份有限公司申請信用卡（卡號：0000-0000-00
    00-0000 與0000-0000-0000-0000 ），並使用上述之信用卡
    簽帳消費，自民國93年9 月2 日起迄今，目前帳上欠款餘額
    合計新臺幣參萬壹仟零肆拾捌元整（不含特約商店尚未請款
    部分），本人願付全部清償責任，並保證不再違犯，否則願
    負一切民、刑事責任。... 此致上海商業儲蓄銀行股份有限
    公司」、「茲聲明本人甲○○（身分證字號：Ｚ000000000）
    使用丁○○（與本人關係：朋友）名下貴行信用卡（卡號：
    000000000000000 ）消費。自93年8 月至95年10月23日為止
    ，尚積欠貴行伍萬壹仟元整，本人就使用該卡所生應付款項
    （包含款項於未來所生之利息）願意負完全責任。... 此致
    兆豐國際商業銀行個金部」等語（見偵1 卷第19、20頁），
    被告均承認有冒辦本件信用卡及盜刷信用卡之行為，並有被
    告簽立之切結書2 份、分期付款同意書、本票各1 份在卷為
    憑（見偵1 卷第19至20、23、24頁）在卷為憑。足見本件以
    丁○○名義向上海商銀、兆豐商銀申請信用卡，於上開信用
    卡核發後，於附表一、二所示之交易日期、特約商店刷卡消
    費如附表一、二所示之金額等行為，均係被告所為。
  (三)又證人己○○固於偵查中證稱：當初被告沒有承認她冒名辦
    信用卡云云（見偵1 卷第58頁），惟查，證人即兆豐商銀專
    員乙○○於本院證稱：被告當時的確有承認偽冒丁○○之名
    義申請信用卡等語（見本院卷第115 頁），並提出「信用卡
    偽冒案件調查敘實報告」1 紙為佐，該報告內載明「2006/1
    2/8 冒用人朱'S（即被告）來電稱要還款，一開始堅持否認
    冒辦，事後承認表示還款，並親自到本部來簽付款同意書，
    款項以分期方式償還，共欠51000 元整分3 期」等語（見本
    院卷第117 頁），堪認被告前於95年12月8 日確有向兆豐商
    銀承辦人員承認有冒辦信用卡之情事，證人己○○上開偵查
    中之證詞，難為有利於被告之認定。
  (四)再者，被告於本院辯稱：伊不知是誰申辦上開信用卡，那時
    候伊認為錢不是很多，且伊有在上班，可以幫丁○○還，故
    伊簽立上開2 份切結書云云。惟查：
  1.本件兆豐商銀信用卡係於93年8 月間以郵寄方式申請，並有
    檢附身分證影本及3 個月之郵局存款明細乙節，有兆豐商銀
    96年11月27日（96）兆銀卡字第0772號函及郵局存摺影本3
    紙在卷為憑（見偵2 卷第53頁、本院卷第36至38頁）；本件
    上海商銀信用卡申請需檢附申請人身分證正反面影本，該行
    徵信人員有撥打信用卡申請書上之聯絡電話向申請人本人確
    認資料，本信用卡申請時已檢附郵局存摺影本等財力證明文
    件等情，亦有上海商銀96年11月21日上卡字第0960000150號
    函1 紙附卷為佐（見偵2 卷第56頁）。而被告於偵查中供稱
    ：丁○○之身分證曾經放在伊處，因為她說想要去辦理信用
    卡，所以伊有影印等語（見偵2 卷第36頁），於本院供稱：
    丁○○有交郵局存摺給伊，當時伊之大陸籍朋友俞信（即俞
    利）說要辦薪資轉帳，故伊向丁○○借存摺，交給伊俞利等
    語（見本院卷第33至34頁），後改稱；丁○○於伊等要搬去
    臺北時將郵局存摺交給俞利，伊從高雄搬去臺北時，與丁○○一起住在中和約4 、5 月，俞利也跟伊等一起搬過去，郵
    局存摺放俞利那邊約1 年多等語（見本院卷第189 至191 頁
    ），均供承被告曾持有告訴人丁○○之身分證影本及郵局帳
    戶存摺，則被告要使用丁○○之身分證影本及郵局帳戶存摺
    申辦信用卡，實屬易事。
  2.其次，被告於本院供承其有於93年8 月間與俞利同住在高雄
    市○○區○○路12樓等語（見本院卷第192 頁），此與本件
    上海商銀信用卡申請書記載申請人之住宅地址、公司地址均
    為「高雄市○○區○○路20號5 樓之15」、聯絡人「俞利」
    （見偵1 卷第21頁），及兆豐商銀信用卡申請書記載帳單寄
    送地址「803 高雄市○○區○○路20號5 樓之15」等（見偵
    1 卷第22頁），均僅樓層不同，而證人丁○○於偵查中證述
    ：高雄市○○區○○路是被告男友之住處，伊有去住過一陣
    子等語（見偵1 卷第57頁），堪認上開信用卡申請書之地址
    即為被告與俞利同住之地址。再者，上開2 紙信用卡申請書
    上所載行動電話「0000000000」為被告所申辦，申辦日期92
    年11月3 日、停用日期95年8 月18日，有中華電信資料查詢
    1 紙在卷為憑（見本院卷第98頁），由前揭上海商銀函文可
    知，該銀行徵信人員曾撥打信用卡申請書上之聯絡電話與申
    請人本人聯絡確認資料，而丁○○為女性，可合理推知與上
    海商銀徵信人員確認資料之人應為女性即被告，被告於本院
    辯稱該門號伊申請後均交給俞利使用云云（見本院卷第193
    頁），應屬卸責之詞，不足採信。
  3.再者，被告於本院供稱：伊從高雄搬到臺北，第1 次租屋在
    中和，與丁○○同住，4 、5 個月後搬到板橋，俞利有從中
    和與伊一起搬到板橋，再搬到新店，有住過新店中正路上之
    5 樓，常去新店家樂福買東西等語（見本院卷第189 至194
    頁），與證人丙○○於本院證稱：本件上海商銀信用卡一開
    始勾選之帳單地址是住家地址「高雄市○○區○○路20號5
    樓之15」，後來於93年11月29日有改過帳單寄送地址至板橋
    新海路128 號2 樓，94年5 月17日有改至新店中正路518 巷
    2 號5 樓等語（見本院卷第96頁）大致相符，並與附表一、
    二所示交易日期、特約商店之地點相符，亦可佐證附表一、
    二所示之刷卡消費係被告所為。
  4.況且，被告於偵查中供稱：伊將丁○○之身分證影本交給朋
    友張麗琪，張麗琪是否有去辦信用卡伊不知道；因為是張麗
    琪代辦造成，故伊有幫告訴人清償過1 期兆豐銀行信用卡費
    7 千元云云（見偵2 卷第36頁），惟證人張麗琪於偵查中證
    稱：不是伊拿丁○○之資料去辦理信用卡，只是被告曾帶丁○○問伊辦卡之事，伊才認識丁○○等語（見偵2 卷第62頁
    ），否認有幫丁○○代辦信用卡。且被告於本院供述其因金
    額不多，故願意代償本件消費金額云云，亦未提及張麗琪代
    辦之事，被告對於其願意切結清償本件刷卡消費金額之原因
    ，陳述前後不一，實非無疑。又被告於本院供稱：伊於93年
    之後就沒有申請信用卡，因為伊沒有工作，還不出錢等語（
    見本院卷第192 頁），顯見被告經濟狀況並不寬裕。而附表
    一、二所示之消費金額共計9 萬28元（36,499元＋53,529元
    ＝90,028元），被告竟願意承諾清償上開消費金額，並簽具
    切結書、分期付款同意書及簽發本票作為擔保，當係自知理
    虧所為，而非無端為他人代償債務。
  (五)從而，被告所辯，均不足採。本件事證明確，被告犯行堪以
    認定，應依法論科。
二、查被告行為後，94年2 月2 日修正公布之刑法，業於95 年7
    月1 日起施行，另刑法施行法亦於95年6 月14日增訂第1 條
    之1 規定，並自95年7 月1 日施行。其中修正後刑法第2 條
    之規定，乃係關於新舊法比較適用之準據法，其本身無關行
    為可罰性要件之變更，故於95年7 月1 日刑法修正施行後，
    如有涉及比較新舊法之問題，即應逕依修正後刑法第2條 第
    1 項規定，為「從舊從輕」之比較。又本次法律變更，比較
    時應就罪刑有關之共犯、未遂犯、想像競合犯、牽連犯、連
    續犯、結合犯，以及累犯加重、自首減輕暨其他法定加減原
    因（如身分加減）與加減例等一切情形，綜其全部罪刑之結
    果而為比較（最高法院95年5 月23日95年度第8 次刑事庭會
    議決議參照）。茲就本案相關法律變更比較如下：
  (一)刑法第339 條第1 項詐欺取財罪，其法定罰金刑之最高度部
    分，依修正後刑法施行法第1 條之1 第1 項、第2 項前段規
    定修正貨幣單位為新臺幣，數額則提高為30倍，與修正前之
    貨幣單位以銀元計算，並依罰金罰鍰提高標準條例第1 條前
    段之規定就其原定數額提高10倍後，再將銀元換算為新臺幣
    之比較結果，修正前後本罪法定罰金刑之最高度輕重固屬相
    同。惟其最低度部分，依修正前刑法第33條第5 款規定：「
    罰金：（銀元）1 元以上」，而銀元與新臺幣間之折算，依
    現行法規所定貨幣單位折算新臺幣條例規定，以銀元1 元折
    算新臺幣3 元；修正後第33條第5 款則規定：「罰金：新臺
    幣1000元以上，以百元計算之。」經比較新舊法之規定，修
    正後刑法第33條第5 款所定罰金之最低數額，較之修正前提
    高，自以修正前刑法第33條第5 款規定有利於被告。
  (二)被告行為後新法業已刪除牽連犯、連續犯之規定，依舊法得
    成立牽連犯之各該行為，於新法施行後因刪除牽連犯之規定
    ，應予分論併罰；又刪除連續犯之規定，雖非犯罪構成要件
    之變更，但顯已影響行為人刑罰之法律效果，自屬法律有變
    更，依新法第2 條第1 項規定，比較新、舊法結果，修正後
    之規定並非較有利於被告，是依刑法第2 條第1 項之規定，
    應適用行為時之法律，即應適用修正前刑法第55條牽連犯、
    第56條連續犯之規定。
  (三)修正前刑法第41條第1 項前段規定：「犯最重本刑為5 年以
    下有期徒刑以下之刑之罪，而受6 個月以下有期徒刑或拘役
    之宣告，因身體、教育、職業、家庭之關係或其他正當事由
    ，執行顯有困難者，得以1 元以上3 元以下折算1 日，易科
    罰金。」，又易科罰金折算標準，依修正前罰金罰鍰提高標
    準條例第2 條前段規定（現已刪除），就其原定數額提高為
    1 百倍折算1 日，即以銀元3 百元（即新臺幣9 百元）折算
    為1 日。惟現行刑法第41條第1 項前段則規定：「犯最重本
    刑為5 年以下有期徒刑以下之刑之罪，而受6 個月以下有期
    徒刑或拘役之宣告者，得以新臺幣1 千元、2 千元或3 千元
    折算1 日，易科罰金。」，比較修正前後之易科罰金折算標
    準，以修正前刑法之規定，較有利於被告。
  (四)綜合上開罪刑之比較結果，應以整體適用修正前之刑法，較
    有利於被告。
三、按持卡人於特約商店信用卡簽帳單上簽立署押，係表示該持
    卡人有在該特約商店消費簽帳單上所示之事項及金額之事實
    ，而特約商店可據以向約定之銀行請款，銀行再轉向持卡人
    請款之意，故簽帳單含有收據及請款單之性質，屬刑法第21
    0 條之私文書，故如有偽簽他人署押於信用卡簽帳單者，自
    足以生損害於他人，應成立偽造私文書罪（最高法院91年度
    台上字第2550號判決意旨參照）。又信用卡不僅係消費工具
    ，其本身亦具有一定財產價值，得為詐欺取財罪之客體；在
    信用卡背面簽名欄簽名，自形式上整體觀察，即足以知悉係
    表示信用卡之簽名者於信用卡有效期限內有權使用該信用卡
    之辨識及證明，並非依習慣或特約表示一定用意之證明，性
    質上係屬刑法第210 條之私文書（最高法院93年度台上字第
    3419號、94年度台上字第2375號判決參照），行為人在信用
    卡背面偽造他人之簽名，應非單純之偽造署押，而屬偽造私
    文書之行為。再者，依信用卡交易之過程，係持卡人向特約
    商店提示信用卡，由持卡人在簽帳單上簽名，確認交易之標
    的及金額，再由特約商店核對該信用卡之有效性及持卡人之
    身分同一性無訛後，由特約商店將簽帳單送交聯合信用卡處
    理中心請款轉知發卡機構撥款，故簽帳單具有持卡人與特約
    商店之交易契約書之性質，並具有持卡人經由聯合信用卡處
    理中心請求發卡機構撥款之請求書或指示文件之性質，且在
    信用卡簽帳單上偽簽姓名，單從形式上觀察，即足以知悉其
    表示已收受特約商店所交付之交易標的物，含有收據之性質
    ，故冒用他人名義於信用卡簽帳單上簽名，應構成刑法第21
    0 條之偽造私文書罪，在偽造簽帳單之後，持向特約商店行
    使，自屬行使偽造私文書之行為。核被告所為，係犯刑法第
    216 條、第210 條之行使偽造私文書罪（行使偽造信用卡申
    請書、行使信用卡背面偽造之簽名、行使偽造之簽帳單部分
    ）、刑法第339 條第1 項之詐欺取財罪（假冒他人名義申請
    獲准發卡、及持信用卡刷卡購買商品）。被告於上開信用卡
    申請書、信用卡背面及簽帳單簽名欄偽造丁○○署名之行為
    ，係偽造私文書之階段行為，而各偽造私文書之低度行為，
    復為行使之高度行為所吸收，均不論罪。被告先後多次行使
    偽造私文書、詐欺取財行為，均時間緊接，手法相同，觸犯
    構成要件相同之罪名，顯均係基於概括犯意反覆為之，應依
    修正前刑法之連續犯規定，各以1 罪論，並加重其刑。被告
    所犯連續行使偽造私文書罪、連續詐欺取財罪間，具有方法
    、結果之牽連關係，依修正前刑法第55條規定，應從較重之
    連續犯行使偽造私文書罪處斷。公訴人雖未就被告於上開上
    海商銀、兆豐商銀核發之信用卡背面偽簽丁○○署名之犯行
    於起訴書犯罪事實欄中敘明，惟該部份與已起訴部分，有連
    續犯之裁判上一罪關係，為起訴效力所及，本院自得併予審
    理。爰審酌被告不思以正當途徑賺取所需，冒用他人名義申
    請信用卡使用，於取得卡片後，恣意持卡消費，滿足個人物
    慾，破壞信用卡之交易機能及社會金融秩序，並使被害人蒙
    受信用評價減損及受追償之風險，其盜刷信用卡之消費金額
    共計9 萬餘元，且犯後飾詞卸責未見悔意，惟念其與上海商
    銀、兆豐商銀簽立切結書承諾還款，目前尚未清償上海商銀
    25,0 48 元、未清償兆豐商銀36,471元，業據證人丙○○於
    警詢、證人乙○○於本院證述在卷（見偵1 卷第7 頁、本院
    卷第11 6頁）等一切情狀，量處如主文所示之刑。又被告犯
    罪之時間，均係在96年4 月24日以前，被告雖於96年9 月3
    日通緝到案，惟被告係於中華民國九十六年減刑條例施行後
    之96年8 月29日發佈通緝，不適用同條例第5 條不得減刑之
    規定，得依中華民國96年罪犯減刑條例第2 條第1 項第3 款
    、第7 條之規定，減輕其刑2 分之1 ，暨依同條例第9 條規
    定諭知易科罰金折算標準。
四、被告於本案上海商銀、兆豐商銀信用卡申請書各1 紙之簽名
    欄，及在上海商銀核發之信用卡（卡號：0000000000000000
    ）及兆豐商銀核發之信用卡（卡號：000000000000000 ）各
    1 張背面，偽造之「丁○○」署押各1 枚（如附表三所示）
    ，雖該等申請表及信用卡並未扣案，然無證據證明業已滅失
    ，是其上偽造之「丁○○」署押，不問屬於犯人與否，自應
    依刑法第219 條諭知沒收。至被告冒名申請上開上海商銀、
    兆豐商銀信用卡，因約定屬於各發卡銀行所有，並非被告所
    有之物；如附表一、二所示各筆刷卡購物、消費時所偽造「
    丁○○」名義之各筆交易商店存根聯簽帳單，均已過保存期
    限，沒有留存，此有證人即兆豐商銀人員己○○、上海商銀
    人員丙○○於偵查中證述在卷（見偵1卷 第58頁），足可認
    業已滅失，均不另為沒收之諭知。
據上論斷，應依刑事訴訟法第299 條第1 項前段，刑法第2 條第
1 項前段、第216 條、第210 條、第339 條第1 項、第219 條，
修正前刑法第55條後段、第56條（現已刪除）、第41條第1 項前
段，廢止前罰金罰鍰提高標準條例第2 條，現行法規所定貨幣單
位折算新臺幣條例第2 條，中華民國九十六年罪犯減刑條例第2
條第1 項第3 款、第7 條、第9 條，判決如主文。
本案經檢察官戊○○到庭執行職務。
中    華    民    國    98    年    11    月    13    日
                  刑事第六庭  審判長法  官  李璧君
                                    法  官  曾仁勇
                                    法  官  曾鈴
以上正本證明與原本無異。
如不服本判決應於收受送達後10日內向本院提出上訴書狀，並應
敘述具體理由；如未敘述上訴理由者，應於上訴期間屆滿後20日
內向本院補提理由書（均須按他造當事人之人數附繕本）「切勿
逕送上級法院」。
中    華    民    國    98    年    11    月    13    日
                                   書記官   林慧君
附表一【被告盜刷上海商銀信用卡之消費明細一覽表】：
    ┌──┬────┬───────┬─────┐
    │編號│交易日期│特約商店      │交易金額  │
    │    │        │              │（新臺幣）│
    ├──┼────┼───────┼─────┤
    │ 1  │93.09.02│大捷報通信行  │10,400元  │
    ├──┼────┼───────┼─────┤
    │ 2  │93.09.02│燦坤實業股份有│ 4,789元  │
    │    │        │限公司        │          │
    ├──┼────┼───────┼─────┤
    │ 3  │93.09.03│台鐵局-高雄站 │ 1,274元  │
    ├──┼────┼───────┼─────┤
    │ 4  │93.09.05│頂好超市      │   370元  │
    ├──┼────┼───────┼─────┤
    │ 5  │93.09.19│臺北國際商業銀│ 3,000元  │
    │    │        │行            │          │
    ├──┼────┼───────┼─────┤
    │ 6  │93.09.21│中國信託商業銀│ 8,000元  │
    │    │        │行            │          │
    ├──┼────┼───────┼─────┤
    │ 7  │93.11.18│家樂福-板橋店 │ 2,204元  │
    ├──┼────┼───────┼─────┤
    │ 8  │93.11.30│頂好超市      │   290元  │
    ├──┼────┼───────┼─────┤
    │ 9  │93.12.04│頂好超市      │   177元  │
    ├──┼────┼───────┼─────┤
    │ 10 │93.12.06│頂好超市      │   602元  │
    ├──┼────┼───────┼─────┤
    │ 11 │94.03.19│家樂福-板橋店 │ 1,082元  │
    ├──┼────┼───────┼─────┤
    │ 12 │94.04.18│頂好超市      │   641元  │
    ├──┼────┼───────┼─────┤
    │ 13 │94.07.29│頂好超市      │   370元  │
    ├──┼────┼───────┼─────┤
    │ 14 │94.08.06│大潤發景平店  │   832元  │
    ├──┼────┼───────┼─────┤
    │ 15 │94.09.16│家福股份有限公│ 1,422元  │
    │    │        │司-新店店     │          │
    ├──┼────┼───────┼─────┤
    │ 16 │94.11.27│家福股份有限公│ 1,046元  │
    │    │        │司-新店店     │          │
    ├──┼────┼───────┼─────┤
    │合計│        │              │36,499元  │
    └──┴────┴───────┴─────┘
附表二【被告盜刷兆豐商銀信用卡之消費明細一覽表】：
    ┌──┬────┬───────┬─────┐
    │編號│交易日期│特約商店      │交易金額  │
    │    │        │              │（新臺幣）│
    ├──┼────┼───────┼─────┤
    │ 1  │93.09.04│松青超市-新海 │   839元  │
    │    │        │店            │          │
    ├──┼────┼───────┼─────┤
    │ 2  │93.09.08│頂好超市-新海 │   199元  │
    │    │        │店            │          │
    ├──┼────┼───────┼─────┤
    │ 3  │93.09.21│合作金庫      │ 5,000元  │
    ├──┼────┼───────┼─────┤
    │ 4  │93.09.21│中國信託-永吉 │ 6,000元  │
    │    │        │分行          │          │
    ├──┼────┼───────┼─────┤
    │ 5  │93.09.21│聯邦商業銀行  │ 5,000元  │
    ├──┼────┼───────┼─────┤
    │ 6  │93.09.25│家樂福-板橋店 │ 1,989元  │
    ├──┼────┼───────┼─────┤
    │ 7  │93.09.26│老牛皮永和中正│ 3,980元  │
    │    │        │三店          │          │
    ├──┼────┼───────┼─────┤
    │ 8  │93.09.27│頂好超市-新海 │   731元  │
    │    │        │青店          │          │
    ├──┼────┼───────┼─────┤
    │ 9  │93.09.28│臺北金融大樓股│ 1,200元  │
    │    │        │份有限公司    │          │
    ├──┼────┼───────┼─────┤
    │ 10 │93.10.06│家樂福-板橋店 │ 1,731元  │
    ├──┼────┼───────┼─────┤
    │ 11 │93.10.06│松青超市-新海 │   339元  │
    │    │        │店            │          │
    ├──┼────┼───────┼─────┤
    │ 12 │93.10.10│全國電子新店門│ 1,310元  │
    │    │        │市            │          │
    ├──┼────┼───────┼─────┤
    │ 13 │93.10.13│頂好超市-新海 │   458元  │
    │    │        │青店          │          │
    ├──┼────┼───────┼─────┤
    │ 14 │93.10.23│松青超市-新海 │   485元  │
    │    │        │店            │          │
    ├──┼────┼───────┼─────┤
    │ 15 │93.10.24│頂好超市-新海 │   506元  │
    │    │        │青店          │          │
    ├──┼────┼───────┼─────┤
    │ 16 │93.10.25│頂好超市-新海 │   312元  │
    │    │        │青店          │          │
    ├──┼────┼───────┼─────┤
    │ 17 │93.10.25│家樂福-板橋店 │ 1,089元  │
    ├──┼────┼───────┼─────┤
    │ 18 │93.10.29│頂好超市-新海 │   352元  │
    │    │        │青店          │          │
    ├──┼────┼───────┼─────┤
    │ 19 │93.10.31│松青超市-新海 │   447元  │
    │    │        │店            │          │
    ├──┼────┼───────┼─────┤
    │ 20 │93.11.03│頂好超市-新海 │   415元  │
    │    │        │青店          │          │
    ├──┼────┼───────┼─────┤
    │ 21 │93.11.04│家樂福-板橋店 │ 2,096元  │
    ├──┼────┼───────┼─────┤
    │ 22 │93.11.07│松青超市-新海 │   402元  │
    │    │        │店            │          │
    ├──┼────┼───────┼─────┤
    │ 23 │93.11.10│頂好超市-新海 │ 1,409元  │
    │    │        │青店          │          │
    ├──┼────┼───────┼─────┤
    │ 24 │93.11.11│家樂福-板橋店 │ 1,345元  │
    ├──┼────┼───────┼─────┤
    │ 25 │93.11.13│大潤發流通事業│ 1,334元  │
    │    │        │股份有限公司中│          │
    │    │        │和分公司      │          │
    ├──┼────┼───────┼─────┤
    │ 26 │93.12.04│松青超市-新海 │   779元  │
    │    │        │店            │          │
    ├──┼────┼───────┼─────┤
    │ 27 │93.12.15│頂好超市-新海 │   695元  │
    │    │        │青店          │          │
    ├──┼────┼───────┼─────┤
    │ 28 │93.12.23│家樂福-板橋店 │ 1,142元  │
    ├──┼────┼───────┼─────┤
    │ 29 │94.01.03│松青超市-新海 │   177元  │
    │    │        │店            │          │
    ├──┼────┼───────┼─────┤
    │ 30 │94.01.09│頂好超市-新海 │   702元  │
    │    │        │青店          │          │
    ├──┼────┼───────┼─────┤
    │ 31 │94.01.19│大潤發流通事業│   344元  │
    │    │        │股份有限公司中│          │
    │    │        │和分公司      │          │
    ├──┼────┼───────┼─────┤
    │ 32 │94.02.09│台鐵局-板橋站 │ 1,654元  │
    ├──┼────┼───────┼─────┤
    │ 33 │94.03.28│頂好超市-新海 │   598元  │
    │    │        │青店          │          │
    ├──┼────┼───────┼─────┤
    │ 34 │94.04.07│家樂福-板橋店 │   832元  │
    ├──┼────┼───────┼─────┤
    │ 35 │94.04.18│松青超市-新海 │   560元  │
    │    │        │店            │          │
    ├──┼────┼───────┼─────┤
    │ 36 │94.05.08│大潤發流通事業│   439元  │
    │    │        │股份有限公司中│          │
    │    │        │和分公司      │          │
    ├──┼────┼───────┼─────┤
    │ 37 │94.05.27│頂好超市-民族 │   767元  │
    │    │        │店            │          │
    ├──┼────┼───────┼─────┤
    │ 38 │94.07.02│家樂福-新店分 │ 1,423元  │
    │    │        │公司          │          │
    ├──┼────┼───────┼─────┤
    │ 39 │94.07.20│家樂福-新店分 │ 1,528元  │
    │    │        │公司          │          │
    ├──┼────┼───────┼─────┤
    │ 40 │94.09.30│家樂福-新店分 │ 1,638元  │
    │    │        │公司          │          │
    ├──┼────┼───────┼─────┤
    │ 41 │94.11.08│家樂福-新店分 │ 1,283元  │
    │    │        │公司          │          │
    ├──┼────┼───────┼─────┤
    │合計│        │              │53,529元  │
    └──┴────┴───────┴─────┘
附表三：
┌──┬─────┬────────┬──────┬────────┬────┐
│編號│  銀行    │ 信用卡卡號     │核准時間    │偽造之「丁○○」│偽造署押│
│    │          │                │            │簽名位置        │枚數    │
├──┼─────┼────────┼──────┼────────┼────┤
│ 1  │上海商銀  │0000000000000000│93年8月17日 │信用卡申請書之「│1枚     │
│    │          │                │            │正卡申請人姓名」│        │
│    │          │                │            │欄              │        │
│    │          │                │            ├────────┼────┤
│    │          │                │            │信用卡背面持卡人│1枚     │
│    │          │                │            │簽名欄          │        │
├──┼─────┼────────┼──────┼────────┼────┤
│ 2  │兆豐商銀  │000000000000000 │93年8 月18日│信用卡申請書之「│1枚     │
│    │          │                │            │正卡申請人親簽」│        │
│    │          │                │            │欄              │        │
│    │          │                │            ├────────┼────┤
│    │          │                │            │信用卡背面持卡人│1枚     │
│    │          │                │            │簽名欄          │        │
└──┴─────┴────────┴──────┴────────┴────┘
附錄本判決論罪科刑法條：
中華民國刑法第210 條（偽造變造私文書罪）
偽造、變造私文書，足以生損害於公眾或他人者，處5 年以下有
期徒刑。
中華民國刑法第216 條（行使偽造變造或登載不實之文書罪）
行使第210 條至第215 條之文書者，依偽造、變造文書或登載不
實事項或使登載不實事項之規定處斷。
中華民國刑法第339 條（普通詐欺罪）
意圖為自己或第三人不法之所有，以詐術使人將本人或第三人之
物交付者，處5 年以下有期徒刑、拘役或科或併科1 千元以下罰
金。
以前項方法得財產上不法之利益或使第三人得之者，亦同。
前二項之未遂犯罰之。


司法院資訊處製作；財團法人民間司法改革基金會備份。
